臺灣臺中地方法院刑事判決
                                    110年度交訴字第176號
公  訴  人  臺灣臺中地方檢察署檢察官
被      告  紀煌錕


上列被告因肇事逃逸罪等案件，經檢察官提起公訴（110年度偵
字第3834號），本院判決如下：
    主    文
紀煌錕犯過失傷害罪，處拘役肆拾日，如易科罰金，以新臺幣壹
仟元折算壹日；又犯肇事致人傷害逃逸罪，處有期徒刑捌月。
    犯罪事實
一、紀煌錕於民國109年12月23日21時多許，駕駛車牌號碼000-
    0000號自小客車（下稱B車）沿臺中市西區柳川西路二段由
    北往南方向行駛，於行經該路段128號前不遠，因高血壓發
    作影響意識致B車向右偏移車道，擦撞停駛在路旁停車格內
    車牌號碼0000-00號自小客車，同向行駛在其後方由林珮祺
    騎乘車牌號碼000-0000號普通重型機車（下稱C車）及張真
    睿駕駛車牌號碼000-0000號自小客車（下稱A車），見狀為
    閃避B車，2車因而發生輕微擦撞，林珮祺人車未倒地而停等
    在原處，張真睿則將A車停於前方路邊並下車察看。紀煌錕
    於發生擦撞事故意識回復後，欲駕駛B車往前直行時，本應
    注意車前狀況，並採取必要之安全措施，而依當時之情形，
    並無不能注意之情事，竟疏未注意及此，由後向前追撞站立
    路旁之林珮祺、張真睿及渠等車輛，張真睿之A車因此向前
    推撞停放在路旁停車格內車牌號碼0000-00號自小客車，致
    林珮祺受有右側踝部及右側膝部擦挫傷（過失傷害部分業於
    偵查中撤回告訴），張真睿受有輕微頭部外傷、頸部挫傷、
    右腕擦傷、雙側膝部挫傷擦傷及雙側腳踝挫傷。詎紀煌錕於
    車禍事故發生後，知悉所駕駛之B車車頭碰撞到A車車尾根本
    無法前行，旋即基於肇事逃逸之犯意，竟倒車後即駕車離開
    現場，而未留下任何聯絡方式，亦未等候警方到場處理，嗣
    經警方調閱附近路口監視器畫面而查悉上情。
二、案經林珮祺、張真睿訴由臺中市政府警察第一分局報告臺灣
    臺中地方檢察署檢察官偵查起訴。
    理    由
一、證據能力之說明
　　按被告以外之人（包括證人、鑑定人、告訴人、被害人及共
    同被告等）於審判外之陳述雖不符刑事訴訟法第159條之1至
    之4等4條之規定，而經當事人於審判程序同意作為證據，法
    院審酌該言詞陳述或書面陳述作成時之情況，認為適當者，
    亦得為證據；當事人、代理人或辯護人於法院調查證據時，
    知有刑事訴訟法第159條第1項不得為證據之情形，而未於言
    詞辯論終結前聲明異議者，視為有前項之同意，同法第159
    條之5定有明文。經查檢察官、被告紀煌錕（下稱被告），
    對於本判決所引用之下列各項證據方法之證據能力均同意作
    為證據（見本院卷第184頁），茲審酌該等言詞陳述及書面
    陳述作成時之情況，並無不宜作為證據之情事，依刑事訴訟
    法第159條之5之規定，自得作為證據。至本判決下列所引用
    之非供述證據，並無證據證明係公務員違背法定程序所取得
    ，亦無顯不可信之情況，且經本院於審理期日提示予檢察官
    、被告表示意見，而為合法調查，自均得作為本判決之證據
    。
二、認定犯罪事實所憑之證據及理由
(一)訊據被告坦承上開過失傷害犯行，然否認有何肇事逃逸犯行
    ，辯稱：我因為有高血壓，當時是昏迷狀況，我從中華路吃
    完晚餐，去開車時就陷入昏迷，我不知道有撞到人跟車；我
    離開現場是有逆向開車，有車子狂按喇叭，我才驚醒，我在
    逆向開車時尚未清醒，我當時會倒車是不知道我撞到什麼；
    我倒車時是有一點點醒過來，想說要把車開好等語。
(二)被告有於上開時、地駕駛B車，因向右偏移車道，擦撞停駛
    在路旁停車格內車牌號碼0000-00號自小客車，同向後方騎
    乘C車之告訴人林珮祺及駕駛A車之告訴人張真睿見狀為閃避
    B車，2車因而發生輕微擦撞，張真睿即將A車停於前方路邊
    並下車察看，被告於張真睿下車察看時，即踩踏油門駕駛B
    車往前直行，由後向前追撞林珮祺、張真睿及渠等車輛，張
    真睿之A車因此向前推撞停放在路旁停車格內車牌號碼0000-
    00號自小客車，林珮祺因而受有右側踝部及右側膝部擦挫傷
    ，張真睿因而受有輕微頭部外傷、頸部挫傷、右腕擦傷、雙
    側膝部挫傷擦傷及雙側腳踝挫傷等事實，為被告所自承，並
    經證人林珮祺、張真睿於警詢及偵查中證述明確，且有臺中
    市政府警察局第一分局道路交通事故現場圖、道路交通事故
    調查報告表(一)、(二)、交通事故補充資料表、車禍現場及
    車損照片、衛生福利部臺中醫院診斷證明書2紙、路口監視
    器及行車紀錄器畫面截圖等附卷可稽（見偵卷第41至43頁、
    第47至53頁、第67至105頁、核交卷第9至11頁），復經本院
    當庭勘驗張真睿提供之行車紀錄器影像光碟，有勘驗筆錄及
    畫面截圖在卷為憑（見本院卷第169至170、191至196頁），
    是此部分事實應堪認定。
(三)被告前揭所辯不可採，理由如下：
　1.證人張真睿於本院審理時證稱：我下車關心林珮祺有無怎樣
    ，我看到路邊被告的車子突然間開始滑動，我發現引擎聲越
    來越大聲，我當下就說快跑、快跑，我就趕緊拉著林珮祺向
    路邊跑，結果沒幾秒我們就被撞飛了，被告車子就繼續往前
    推撞到我的車子；被告的車子車頭是頂著我的車尾，我站在
    被告車子正後方，被告有先倒車再往前滑，先逆向行駛再往
    右，我可以確定被告當時是有踩油門有速度的加速往前行駛
    ，不是放開煞車車輛仍會行駛的速度等語（見本院卷第179
    至182頁），而明確證稱遭撞時是因被告踩油門致B車往前行
    駛，且被告撞倒證人張真睿、林珮祺及渠等車輛後，B車仍
    繼續往前推撞，致B車車頭頂住證人張真睿所駕駛之A車車尾
    ，所以被告有以先倒車退後再踩油門加速前進之方式，駕駛
    B車離開現場，核與本院上開勘驗結果吻合，是證人張真睿
    上開證述應與事實相符，堪以採信。被告本身雖有高血壓宿
    疾，此有平奚診所診斷證明書及該診所110年8月10日函文暨
    附件在卷可參（見本院卷第49、129至133頁），是被告於本
    案車禍事故發生前，雖有因高血壓病症發作駕車向右偏移致
    擦撞停駛在路邊停車格內車牌號碼0000-00號自小客車，造
    成其意識受到影響而短暫陷入昏迷，此與證人張真睿於本院
    審理時證稱：被告看起來不是正常開車的樣子，看到車子滑
    行的時候，被告呈現頭垂垂的狀態等語（見本院卷第179至1
    80頁），然被告於張真睿將A車停好，下車察看並與林珮祺
    站立在B車前談話之際，卻能腳踩油門將B車往前行駛，足見
    其當時已恢復意識，方能以腳踩油門，使B車加速往前行駛
    。
　2.被告於駕車撞倒林珮祺、張真睿及渠等車輛後，因所駕駛之
    B車繼續向前推撞到張真睿駕駛之A車，致被告之B車車頭頂
    住張真睿之A車車尾，故被告需打檔倒車方能將B車駛離現場
    ，此舉業經證人張真睿證述明確；佐以被告於本院審理時供
    稱：我倒車時是有一點點醒過來，想說要把車開好等語（見
    本院卷第183頁），堪認被告倒車時非無意識，始能打檔倒
    車並腳踩油門駕車離開現場。縱使被告因撞擊當下意識受到
    影響而暫時陷於昏迷，然被告於恢復意識時，依當時周遭客
    觀環境所示，其所駕駛之B車頂住前方車輛致無法前進，且B
    車駛離後即進入對向車道而逆向行駛，經對向車輛鳴按喇叭
    ，被告旋即顯示右轉方向燈將B車切回右側之車道行駛，此
    亦有上開勘驗筆錄及行車紀錄器畫面截圖可參（見本院卷第
    170、196至199頁），由此可見被告駕車離開現場時已有意
    識，否則豈會於遭按喇叭時，旋即知悉自己是逆向行駛而要
    向右切回至原來車道行駛；參以被告於本院審理時亦供稱離
    開現場有逆向開車，有車子狂按喇叭，我才驚醒等語（見本
    院卷第183頁），足見被告當下知悉自己因逆向行駛而遭按
    喇叭，方能立即顯示右轉方向燈並切回右側之車道行駛，此
    均足以表示被告當時並非完全沒有意識。被告駕車離開現場
    即進入對向車道逆向行駛，亦可證明B車是在車道上發生撞
    擊，而在車道上發生撞擊且該障礙物亦能阻擋B車前進之物
    ，衡情應同為車道上行駛中之車輛，故被告辯稱倒車時不知
    撞到何物等語，顯與常情不符，難以採信。
　3.至證人張真睿雖證稱有看到被告睡著，然其於偵查中亦具結
    證稱：被告是突醒突睡的狀態等語（見偵卷第146頁），此
    亦符合本院前開認定被告因撞擊力道及本身身體狀況，導致
    其在撞擊當下陷入短暫昏迷，然被告於恢復意識時，仍有上
    開踩踏油門加速前進，甚至倒車再踩踏油門加速前進之駕駛
    行為，此皆足以認定被告為上開駕駛行為時是有意識的。
　4.證人即被告女兒紀汶棋於本院審理時證稱：被告有先打電話
    回來說他要回來了，但是他不舒服，被告是自己開車回家，
    自己從車上走進家門的，到家後他就說他不舒服；本案案發
    之前被告沒有發生沒有意識的情形，被告都有按時吃高血壓
    的藥等語（見本院卷第172、174、176至177頁），而證稱被
    告於案發後尚能自行駕車返家，參以案發地點至被告住處約
    有13公里遠，有Google地圖1紙在卷可稽（見本院卷第151頁
    ），如被告案發時已呈現昏迷狀態，自無可能毫髮無傷獨自
    平安駕車返家。從而，證人紀汶棋於本院審理時證稱：當時
    看到被告的車子前方有撞擊痕跡，有詢問被告發生什麼事情
    ，他說他不知道；回到家時被告意識有點恍神等語（見本院
    卷第172至173頁），亦僅能證明其見聞被告到家時之狀態，
    而無法證明案發當時被告之意識狀態，自難為有利被告之認
    定。
　5.被告雖提出其患有高血壓之平奚診所診斷證明書1紙、亞洲
    大學附屬醫院診斷證明書及病歷資料（見本院卷第49至117
    頁），欲證明案發時因高血壓發作而陷入昏迷狀態。然觀諸
    上開診斷證明書，被告係於製作警詢筆錄之翌日（即109年1
    2月28日）始至診所就醫，而醫師是依據被告之主訴而出具
    該診斷證明書，有平奚診所110年8月10日函文可考（見本院
    卷第129頁），且被告係於本案案發後始至亞洲大學附屬醫
    院就醫，由此均無從證明被告於案發全程期間始終陷於昏迷
    ，故上開診斷證明書及醫院病歷等資料無從作為被告有利之
    認定。
　6.本案被告在上開時、地，先擦撞路旁停駛車輛，停止後方能
    踩油門加速前進，致撞倒林珮祺、張真睿及渠等車輛，之後
    尤能先倒車再踩油門加速往前行駛，開至對向車道後，經其
    他車輛鳴按喇叭，旋即顯示右轉方向燈並切回自己車道行駛
    ，再自車禍事故地點將B車駛回約13公里遠之霧峰住處，此
    足以認定被告為上開駕駛行為時已有意識，顯見被告所辯其
    陷於昏迷一語係事後卸責之詞，不足採信。
(四)按汽車行駛時，駕駛人應注意車前狀況，並隨時採取必要之
    安全措施，道路交通安全規則第94條第3項定有明文。而本
    案車禍發生時天候雨、為夜間有照明、柏油路面濕潤、無缺
    陷、無障礙物且視距良好，並無不能注意之情事等情，亦有
    卷附道路交通事故調查報告表(一)在卷可參（見偵卷第51頁
    ）。被告駕駛B車行駛在道路上，自應注意上開規定。惟其
    仍貿然加速駕車行駛往前，追撞在前方之告訴人張真睿、林
    珮祺及渠等車輛，足認其駕駛B車行駛時，確有疏未注意車
    前狀況之過失甚明。再者，告訴人張真睿因車禍而受有輕微
    頭外傷、頸部挫傷、右腕擦傷、雙側膝部挫傷擦傷及雙側腳
    踝挫傷之傷害，顯與被告前揭過失行為具有相當因果關係。
    被告此部分自白與事實相符，應堪採信。　　
(五)是被告對於本案車禍事故既有過失，且被告應知悉在車道上
    發生之車禍事故，極易造成用路人受傷，本應依法為緊急救
    護措施、報警處理，此乃刑法肇事逃逸罪為保障車禍被害人
    所課予肇事者之義務，惟被告卻未通知或等待警察機關到場
    處理，亦未呼叫救護車前來施以救護，復無留下任何聯絡資
    料作為後續處理之憑，且未徵得告訴人林珮祺、張真睿同意
    ，即逕行駕車離開現場，而為逃逸之意思決定，被告顯有肇
    事逃逸之故意至明。
(六)綜上所述，本案事證已臻明確，被告前揭過失傷害及肇事致
    人傷害逃逸犯行，均堪認定，應依法論科。
三、論罪科刑
(一)按行為後法律有變更者，適用行為時之法律。但行為後之法
    律有利於行為人者，適用最有利於行為人之法律，刑法第2
    條第1項定有明文。查被告行為後，刑法第185條之4肇事逃
    逸罪於110年5月28日修正公布，同年5月30日生效。修正前
    刑法第185條之4規定：「駕駛動力交通工具肇事，致人死傷
    而逃逸者，處1年以上7年以下有期徒刑。」修正後第185條
    之4第1項前段規定：「駕駛動力交通工具發生交通事故，致
    人傷害而逃逸者，處6月以上5年以下有期徒刑」（修正後第
    2項增定駕駛人無過失之減輕或免除其刑規定，因本件並非
    無過失之情況，不予比較），修正後減輕法定刑度，較有利
    於被告，應依刑法第2條第1項但書，適用修正後之規定。
(二)核被告所為，係犯刑法第284 條前段之過失傷害罪及刑法第
    185 條之4第1項前段之肇事致人傷害逃逸罪。被告所犯前開
    犯行，犯意各別，行為互殊，應予分論併罰。
(三)爰以行為人之責任為基礎，審酌被告駕駛車輛因有前開駕駛
    過失而導致本案交通事故，肇事後致告訴人林珮祺、張真睿
    受有前揭傷害，卻未採取任何救護措施或報警處理，即逕自
    駕車離開肇事現場而逃逸，所為顯有不該；復考量被告犯罪
    之動機、目的、手段、所生損害及告訴人所受傷勢，兼衡被
    告之素行、犯後態度，本身罹患高血壓等病症，有上開診斷
    證明書附卷為憑，迄今未能與告訴人張真睿達成和解，自陳
    高職肄業之智識程度，現從事汽機車零件製造、月收入約有
    新臺幣幾十萬元、經濟狀況尚可之生活狀況等一切情狀，分
    別量處如主文所示之刑，並就過失傷害部分諭知易科罰金之
    折算標準。
據上論斷，應依刑事訴訟法第299條第1項前段，刑法第2條第1項
但書、第284 條前段、第185 條之4第1項前段、第41條第1 項前
段，刑法施行法第1 條之1 第1 項，判決如主文。
本案經檢察官郭明嵐提起公訴，檢察官黃元亨到庭執行職務。
中　　華　　民　　國　　110 　年　　10　　月　　7 　　日
            刑事第八庭    審判長法  官  高思大
                                法  官  江文玉
                                法  官  王靖茹
以上正本證明與原本無異。
如不服本判決應於收受判決後20日內向本院提出上訴書狀，並應
敘述具體理由；其未敘述上訴理由者，應於上訴期間屆滿後20日
內向本院補提理由書（均須按他造當事人之人數附繕本）「切勿
逕送上級法院」。
告訴人或被害人如不服判決，應備理由具狀向檢察官請求上訴，
上訴期間之計算，以檢察官收受判決正本之日起算。
                                書記官  廖于萱
中　　華　　民　　國　　110 　年　　10　　月　　8 　　日
附錄論罪科刑法條：
中華民國刑法第284條
因過失傷害人者，處 1 年以下有期徒刑、拘役或 10 萬元以下
罰金；致重傷者，處 3 年以下有期徒刑、拘役或 30 萬元以下
罰金。
修正後即現行中華民國刑法第185條之4
駕駛動力交通工具發生交通事故，致人傷害而逃逸者，處6月以
上5年以下有期徒刑；致人於死或重傷而逃逸者，處1年以上7年
以下有期徒刑。
犯前項之罪，駕駛人於發生交通事故致人死傷係無過失者，減輕
或免除其刑。